【裁判字號】    99,消債清,19
【裁判日期】    990628
【裁判案由】    聲請清算程序
【裁判全文】
臺灣彰化地方法院民事裁定  99年度消債清字第19號
  聲  請  人  甲○○
 （即債務人）
上列聲請人因消費者債務清理事件聲請清算，本院裁定如下：
    主      文
聲請駁回。
聲請費用新台幣壹仟元由聲請人負擔。
    理      由
一、按債務人不能清償債務或有不能清償之虞者，得依消費者債
    務清理條例所定更生或清算程序，清理其債務。且債務人與
    金融機構協商成立者，不得聲請更生或清算，但因不可歸責
    於己之事由，致履行顯有重大困難者，不在此限；本條例施
    行前，債務人依金融主管機關協調成立之中華民國銀行公會
    會員辦理消費金融案件無擔保債務協商機制與金融機構成立
    之協商，準用前項之規定，消費者債務清理條例第3條、第
    151條第5項、第6項分別定有明文。又聲請更生或清算不合
    程式或不備其他要件者，法院應以裁定駁回之，但其情形可
    以補正者，法院應定期間先命補正，復為同條例第8條所明
    定。
二、本件聲請意旨略以：聲請人前曾於民國（下同）95年4月間
    以書面向最大債權金融機構香港上海匯豐銀行股份有限公司
    （下稱匯豐銀行）申請無擔保債務協商成立，當時收入40,0
    00元，約定共分96期，利率6.88%，每月應清償新台幣（下
    同）19,378元，履約四期後於第5期繳款時事前已告知當月
    要分兩次繳，下個月就可以正常繳款，惟銀行告知不能分兩
    次繳，故聲請人有不可歸責之事由，致履行前開協商方案有
    重大困難，嗣於98年10月向匯豐銀行申請個別協商未果，又
    聲請人未經法院裁定開始更生程序或許可和解或宣告破產，
    爰聲請清算等語。
三、聲請人所主張之上開事實，固據提出債權人清冊、債務協商
    協議書影本、全國財產稅總歸戶財產查詢清單、財政部台灣
    省中區國稅局96、97年度綜合所得稅各類所得資料清單、財
    產及收入狀說明書、戶籍謄本、財團法人聯合徵信中心資
    料、生活必要支出清單、支出證明收據、房屋租賃契約書影
    本、在職證明書等件為證，惟查：
  (一)聲請人目前任職於煒富冷凍食品有限公司擔任司機，於99年
    1月至4月所得支領之本薪、全勤、工作津貼、加班費、福利
    金加總後，平均每月收入約有27,947元，此有煒富冷凍食品
    有限公司函覆本院之薪資證明書在卷可稽。
  (二)聲請人於毀諾後，曾於98年10月與無擔保債權人元大商業銀
    行股份有限公司個別協議以每期繳款 2,000元至清償為止，
    迄今仍在繳款中；又於99年 2月10日與無擔保債權人渣打國
    際商業銀行股份有限公司協議分期還款方案，商定自99年 2
    月25日以每期3,000元元繳款，並於100年2月後以每期5,000
    元還款，仍在繳款中；又聲請人於98年 9月向無擔保債權人
    匯豐銀行提出還款協商聲請時，匯豐銀行願提供 150期、利
    率3.88％及180期、利率4.5％之優惠還款方案，然聲請人以
    其工作在試用期，尚未穩定為由，遂撤回聲請。以上有上開
    銀行函覆本院之陳報狀供考。
  (三)聲請人雖陳報其每月必要生活費用為15,240元，惟消費者債
    務清理條例之立法目的係在於使不幸陷入經濟困境之人得以
    清理債務、重建生活，並在清理過程中能保有符合人尊嚴之
    最低基本生活，並非係在維持債務人過去慣常之寬逸生活，
    故評估債務人是否有不能清償債務或有不能清償之虞時，不
    得全憑債務人任意主張其基本生活費用之數額為據，從而，
    依內政部社會司公告98年度臺灣省低收入戶最低生活費每人
    每月9,829元之標準計算（該最低生活費用即包括食、衣、
    住、行等費用在內），故聲請人每月得主張之必要生活費用
    應祇有其本人之基本生活費用9,829元，始屬合理。 聲請人
    每月於支付本人必要生活費及上述還款金額後，尚有餘額13
    ,119元 【計算式：27,947元－9,829元－2,000元－3,000元
    ＝13,119元】。
  (四)經核聲請人於95年 4月與最大債權銀行匯豐銀行成立上揭一
    致性協商時，聲請人當時收入為40,000元，故協商利率6.88
    %，共分96期償還，每月償還 19,378元之方案，惟聲請人於
    繳款四期後即未依約履行，依聲請人所陳「第五期繳款時事
    前已告知當月要分兩次繳，下個月就可以正常繳款，惟銀行
    告知不能分兩次繳，若金錢上接不上就先毀諾」情形，聲請
    人之未能繼續履行一致性協商方案，並非無力清償，僅係就
    第五期還款方式為爭議而已，聲請人竟自此毀諾，具見聲請
    人主張有不可歸責之事由，致履行協商條件顯有重大困難之
    情，尚難遽採。又綜上所查，聲請人目前收入雖有減少，然
    衡諸聲請人仍再與各無擔保債權人分別成立個別協商清償債
    務，於支付其本人必要生活費及上述還款金額後，尚有餘額
    可供償債，且聲請人係69年8月3日生，年僅30歲，正值青壯
    ，若無特殊際遇，應有相當之工作能力與償債能力等情狀，
    自難認聲請人有不能清償債務或有不能清償之虞之情事。
四、從而，聲請人清算之聲請，核與消費者債務清理條例第 3條
    規定清算要件不符，且此要件之欠缺屬於無從補正事項，依
    上說明，自應駁回其清算之聲請。
中    華    民    國    99    年    6     月    28    日
                        民事第二庭法  官  邱月嬌
以上正本係照原本作成。
如對本裁定抗告，須於裁定送達後10日內向本院提出抗告狀。
中    華    民    國    99    年    6     月    28    日
                                  書記官  呂雅惠

司法院資訊處製作；財團法人民間司法改革基金會備份。
